【裁判字號】    97,易,1203
【裁判日期】    970829
【裁判案由】    妨害自由等
【裁判全文】
臺灣板橋地方法院刑事判決              97年度易字第1203號
公  訴  人  臺灣板橋地方法院檢察署檢察官
被      告  己○○
選任辯護人  蕭仁杰律師
上列被告因妨害自由等案件，經檢察官提起公訴（97年度偵字第
3277號），本院判決如下：
    主  文
己○○無罪。
    理  由
一、公訴意旨略以：被告己○○於民國96年12月5 日11時20分許
    ，在台北縣土城市○○路138 號本署303 偵查庭外之公眾得
    出入場所，公然以「幹你娘臭雞歪」等語辱罵戊○○及甲○○2 人，並以「看開庭情況不對，就先找人打」、「現在要
    找一把槍很容易」、「法官也沒什麼了不起」，並以手機叫
    4 、5 名小弟，到本署門口等等語恐嚇戊○○及甲○○2 人
    ，致戊○○及甲○○2 人心生畏懼。因認被告所為係犯刑法
    第305 條恐嚇危害安全及第309 條第1項 之公然侮辱罪嫌。
二、按犯罪事實應依證據認定之，無證據不得認定其犯罪事實；
    又不能證明被告犯罪者，即應諭知無罪之判決，刑事訴訟法
    第154 條、第301 條第1 項分別定有明文。又告訴人之告訴
    ，係以使被告受刑事訴追為目的，是其陳述是否與事實相符
    ，仍應調查其他證據以資審認，最高法院52年台上字第1300
    號著有判例。且刑事訴訟上證明之資料，無論為直接或間接
    證據，均須達於通常一般之人均不致有所懷疑，而得確信其
    為真實之程度，始得據為有罪之認定，若其關於被告是否犯
    罪之證明未能達此程度，而有合理懷疑之存在，致使無從形
    成有罪之確信，根據「罪證有疑，利於被告」之證據法則，
    即不得遽為不利被告之認定，亦有最高法院76年台上字第49
    86號判例可稽。其以情況證據（即間接證據）斷罪時，尤須
    基於該證據在直接關係上所可證明之他項情況事實，本乎推
    理作用足以確證被告有罪，方為合法，不得徒憑主觀上之推
    想，將一般經驗有利被告之其他合理情況逕予排除，此觀諸
    最高法院32年上字第67號判例意旨亦彰彰甚明。
三、本件公訴人認被告己○○涉有上揭恐嚇、妨害名譽等罪嫌，
    無非以上揭事實，業據告訴人戊○○及被害人甲○○指證明
    確資為依據。
四、訊據被告堅決否認有上揭犯行，辯稱：我沒有罵告訴人戊○○及被害人甲○○，案發當天我是陪我朋友乙○○去板橋地
    檢署開庭，在偵查庭外面有遇到戊○○、甲○○夫妻沒錯，
    但我是和乙○○坐在一起，離告訴人夫妻蠻遠的，我沒有跟
    告訴人夫妻交談，我只有自己在打電話而已等語。
五、經查：
    (一)本件起訴事實，固據告訴人戊○○於本院審理中證稱：96
      年12月5 日上午11時許我在板橋地檢署偵查庭的305 室準
      備要開庭，當天我是以告訴人的身分去開庭，因為被告的
      朋友乙○○傷害我，所以我對乙○○提出告訴。當天我與
      我太太甲○○到的時候，還沒有開庭，坐在那邊就聽到被
      告對我們恐嚇，他跟我們說等一下出去看情況不對就要找
      人到法院門口打我，在這之前還罵我「幹你娘臭雞歪」，
      然後就開始打電話，在電話中說找4 、5 個小弟到門口等
      我，掛了電話他就講說，現在法官也沒什麼了不起，要找
      一隻手槍非常容易，我們聽了以後很害怕。當時我是坐在
      305 室的門口，被告在樓梯口303 室，距離大概是證人席
      到通譯的位置。被告還有站起來走來走去，在我面前晃來
      晃去，我都不敢看被告他們，只有聽到聲音而已，因為距
      離非常近，被告在那邊走來走去就在我眼前。在我們出庭
      之前，在96年10月中旬，被告有陪乙○○到我們公司住的
      地方來恐嚇我們，我們當時有向橫溪派出所報案，而且當
      時在偵查庭門口，只有被告跟乙○○和我們是出庭的關係
      人，所以被告是在恐嚇我們，我們覺得很恐懼云云（見本
      院卷第47-50 頁）；及證人即被害人甲○○於偵查中證稱
      ：96年12月5 日在板橋地檢署303 號偵查庭外，我和我先
      生在等開庭，被告和乙○○來，看到我們就用三字經罵「
      幹你娘，臭GY」，並說看待會開庭狀況如何，如果情況不
      對，就出來打，我聽被告這樣講我很害怕，被告接著打電
      話跟對方說他人現在在板橋地方法院，叫對方帶4 、5 個
      人到樓下等，並說法官沒有什麼了不起，現在要找一把槍
      很容易，接著又開始罵三字經，我就到一樓跟法警說，法
      警說直接跟檢察官報備就好了，我先生後來進去開庭應該
      有跟檢察官講；我先生進去開庭時，被告就坐在我旁邊，
      叫我算了不要再開庭，我就很害怕云云（見偵查卷第22
      頁）。
    (二)惟查，經本院當庭播放臺灣板橋地方法院檢察署於96年12
      月5 日上午11時至11時30分303 偵查室外休息區之監視錄
      影光碟勘驗結果，認於96年12月5 日11時17分，告訴人夫
      妻坐在303 偵查室外的椅子；同日11時21分21秒，被告與
      乙○○一起走入畫面中308 偵查室旁的休息區坐在椅子上
      ；同日11時22分許，告訴人之妻甲○○不在原座位上，告
      訴人仍在座位上；同日11時23分起，被告與乙○○仍坐於
      原座位上，被告有撥打手機及靠在椅背以右手扶著頭的動
      作；同日11時24分29秒，告訴人夫妻均不在座位上；同日
      11時24分40秒，被告及乙○○起身離開原座位；同日11
      時25分起，告訴人夫妻又坐在303 偵查室外的椅子，錄音
      光碟至11時27分49秒不能播放，於該時刻之前無法看到被
      告及乙○○離開座位後至何處等情，甚為明確（見本院卷
      第54頁）。且本院當庭勘驗上揭光碟完畢後，依職權訊問
      證人即告訴戊○○：「依勘驗光碟的結果，可否說明被告
      罵你幹你娘臭雞歪及出言恐嚇你的時點是在何處？」證人
      戊○○則回答：「被告及乙○○有先坐在樓梯口，沒有照
      到，然後才走到308 室那邊坐，被告在樓梯口有罵三字經
      ，到了308 室那邊打完電話後也有罵，被告恐嚇性的言詞
      是在308 室旁邊的休息區打完電話之後說的，在勘驗光碟
      中被告撥打電話的動作，就是我所說被告在打電話找人要
      打我們。」等語甚為確定。然查：
      1.依前開光碟畫面顯示，被告係於案發當日11時23分起，
        在前揭308 號偵查庭外之休息區座位上撥打手機，而被
        害人甲○○早於同日11時22分許，即已不在前開303 偵
        查室外之座位上，迄至同日11時25分起，始又坐回303
        偵查室外之座位，而斯時被告早已撥打電話完畢，並無
        其他言語、動作。是證人即告訴人戊○○前開證稱：「
        被告說恐嚇性的言詞是在勘驗光碟畫面中被告打完電話
        後說的，在勘驗光碟中被告撥打電話的動作，就是我所
        說被告在打電話找人要打我們。」等語若屬實在，則被
        告在撥打電話並說上開恐嚇性言語時，被害人甲○○已
        經離開現場，是以，被害人甲○○應無從見聞被告打電
        話並說恐嚇性言詞之事。從而，被害人甲○○何以可對
        「被告有打電話說要對方帶4 、5 個人到樓下等、法官
        沒有什麼了不起、現在要找一把槍很容易」等情於偵查
        中指證歷歷，實非無疑。
      2.再者，證人即告訴人戊○○證稱被告有在其面前走來走
        去，距離很近一節，於前揭監視器光碟畫面中亦無此種
        情形存在。
      3.且依上開監視器光碟畫面所示，案發當日被告與乙○○
        係坐於308 號偵查室旁之休息區座位，告訴人夫妻則係
        坐於303 號偵查室外之座位上，雙方相距數公尺之遠，
        被告於案發當日11時23分許撥打電話時，其姿勢係靠在
        椅背上，並以右手扶著頭，眼光並非望向告訴人夫妻之
        方向，亦完全未與告訴人夫妻有何眼神接觸，核其情狀
        顯與一般社會常見之恐嚇、謾罵等情形有違，是告訴人
        及被害人指訴情節容與常情有間，未可盡信。
    (三)此外，依證人乙○○於本院審理中證稱：96年12月5 日上
      午11時許，我因傷害案件到板橋地檢署開庭，被告是我好
      朋友，有陪我去開庭，我們到達板橋地檢署303 偵查庭前
      時，有遇到告訴人戊○○夫妻。我和被告都沒有跟戊○○
      夫妻談話，我和被告也沒有交談。等候開庭的期間，我沒
      有聽到被告講過些什麼話，被告只有拿電話起來自言自語
      ，時間那麼久，被告講什麼我不記得了，那時候被告講話
      小小聲，也沒有罵三字經。當時被告也沒有在偵查庭外的
      走廊走來走去，一直在我旁邊等候開庭。而且我們跟告訴
      人夫妻隔很遠，大約從我的位置到法庭法台的門的距離等
      語（見本院卷第50-53 頁）；及證人即案發當時於臺灣板
      橋地方法院檢察署第303 、308 號偵查庭執勤之法警丙○○、丁○○於本院審理中均證稱：案發當天不記得庭外有
      何糾紛或恐嚇之事等語以觀（見本院卷第99-102頁），均
      無從補強證明被告確有公訴人所指之恐嚇、妨害名譽等犯
      罪情事。
    (四)綜上所述，告訴人戊○○及被害人甲○○前揭指述既非無
      瑕疵可指，復查無任何積極證據足以佐證告訴人戊○○及
      被害人甲○○上開證述之情節為實在，自不得僅憑告訴人
      戊○○及被害人甲○○片面之指述，即遽認被告確有公訴
      人所指恐嚇、妨害名譽之犯行。
六、據上所陳，本件依調查所得證據尚不足以證明被告確有恐嚇
    、妨害名譽之犯行，此外復查無其他積極證據足資證明被告
    有何公訴人所指犯行，揆諸首開說明，因不能證明被告犯罪
    ，自應為無罪之諭知。
據上論斷，應依刑事訴訟法第301條第1項，判決如主文。
本件經檢察官陳旻源到庭執行職務。
中    華    民    國    97    年    8     月    29    日
                  刑事第十三庭  法  官  許映鈞
以上正本證明與原本無異
如不服本判決應於送達後10日內向本院提出上訴狀
                                書記官  范煥堂
中    華    民    國    97    年    8     月    29    日


司法院資訊處製作；財團法人民間司法改革基金會備份。
